臺灣臺北地方法院刑事判決
110年度審易字第1911號
公  訴  人  臺灣臺北地方檢察署檢察官
被      告  黃水和

上列被告因違反  妨害公務案件，經檢察官提起公訴（110年度
偵字第29435號），本院判決如下：
    主  文
黃水和犯妨害公務執行罪，累犯，處有期徒刑伍月，如易科罰金
，以新臺幣壹仟元折算壹日。
    事  實
一、黃水和於110年9月28日上午7時34分，在位於新北市○○區○○
    路000號住處，為接送孫子上學問題而與其媳婦發生爭執，
    並涉嫌毆打媳婦，經路過民眾報案處理，新北市政府警察局
    新店分局安康派出所獲報後即指派正擔任巡邏勤務之警員黃
    文定、陳妍茜前往現場。黃文定、陳妍茜抵達現場後，從上
    開黃水和住宅外即看見在車庫內之黃水和所穿長褲有疑似血
    跡（車庫未關門），遂從屋外詢問黃水和為何長褲有血跡一
    事，黃水和聽畢除要求黃文定、陳妍茜不得入內，並主動走
    向其等站立處，黃文定、陳妍茜遂站在黃水和住宅外對黃水
    和進行盤查。黃水和見員警黃文定、陳妍茜均身穿警察制服
    ，為正依法執行公務之公務員，因不滿員警黃文定要求其提
    供身分證字號供查驗確認身分，竟基於妨害公務執行之犯意
    ，突舉起左手朝警員黃文定手中所持之掌上型公務電腦用力
    揮擊，將該公務電腦拍落至地面（無證據足認已毀棄損壞）
    ，以此強暴方式妨害警員黃文定執行職務。
二、案經新北市政府警察局新店分局報告臺灣臺北地方檢察署檢
    察官偵查起訴。
    理  由
一、程序方面（證據能力）：
    按被告以外之人於審判外之陳述，雖不符刑事訴訟法第159
    條之1至第159條之4之規定，然經當事人於審判程序同意作
    為證據，法院審酌該言詞陳述或書面陳述作成時之情況，認
    為適當者，亦得為證據；當事人、代理人或辯護人於法院調
    查證據時，知有第159條第1項不得為證據之情形，而未於言
    詞辯論終結前聲明異議者，視為有前項之同意，刑事訴訟法
    第159條之5定有明文。本件下列作為證據使用而不符刑事訴
    訟法第159條之1至第159條之4規定之相關審判外陳述，其證
    據能力經當事人於本院審理中同意有證據能力，且未於言詞
    辯論終結前聲明異議（見審易卷第107頁、第222頁至第224
    頁），本院審酌該等陳述作成時之情況正常，所取得過程並
    無瑕疵，且與本案相關之待證事實具有關連性，亦無證明力
    明顯過低等情形，適當作為證據，依前開刑事訴訟法第159
    條之5規定，認上開陳述具有證據能力。
二、認定事實所憑之證據及理由： 
　　訊據被告黃水和矢口否認有何妨害公務執行犯行，於本院審
    理時辯稱：我沒有揮手拍落警察的掌上型公務電腦，當天稍
    早是我和媳婦爭執送小孩上學的事，我認為這是家務事，警
    察就算有人報案也應該查清楚，竟然違法闖入我的住宅，盜
    錄我的隱私，我是根據憲法第8條拒絕警察，後來警察還違
    法將我逮捕等語。經查：
　㈠黃文定、陳妍茜為新北市政府警察局新店分局安康派出所警
    員，於110年9月28日上午6時至8時擔服巡邏勤務，茲因有民
    眾向110勤務中心報案，指述被告住宅疑似發生有人遭毆打
    情事，警員黃文定、陳妍茜獲指派後於同日上午7時30分許
    前往被告住宅處理等情，有員警職務報告、新北市政府警察
    局新店分局安康派出所員警出入及領用槍彈無線電登記簿、
    受理民眾110報案案件紀錄各1份在卷可稽（見偵卷第25頁）
    ，堪以認定警員黃文定、陳妍茜係因獲報被告住宅疑似發生
    有人遭毆打情事而前往處理乙節。
　㈡按警察於公共場所或合法進入之場所，得對於下列各款之人
    查證其身分：一、合理懷疑其有犯罪之嫌疑或有犯罪之虞者
    。二、有事實足認其對已發生之犯罪或即將發生之犯罪知情
    者，警察職權行使法第6條第1項第1款、第2款有明文規定。
    身穿警察制服之警員黃文定、陳妍茜獲報抵達現場後，從被
    告住宅外看見在車庫內之被告所穿長褲有疑似血跡（車庫未
    關門），遂從屋外向被告詢問為何長褲有血跡一事，被告聽
    畢除要求黃文定、陳妍茜不得入內，並主動走向其等站立處
    ，黃文定、陳妍茜遂在被告住宅外對被告進行盤查，俟黃文
    定要求被告提供身分證字號供查驗確認身分等情，經本院勘
    驗員警黃文定於案發當日所配戴之密錄器影像檔案確認無訛
    ，有勘驗筆錄及影像翻拍照片在卷可稽（見審易卷第222頁
    、第229頁至第239頁），堪以認定。此外，細觀從員警抵達
    現場至其等要求被告提供身分證字號期間之密錄器影像檔案
    ，黃文定、陳妍茜均係站立在被告住宅大門外之開放空間，
    並無進入被告住宅內之情形，有上開勘驗筆錄及影像翻拍照
    片足憑（尤可見審易卷第229頁至第235頁所攝被告站立位置
    之翻拍照片），被告稱員警違法侵入其住宅云云，並非事實
    。據此以論，員警黃文定、陳妍茜獲報被告住宅疑似發生有
    人遭毆打之犯罪情事，其等前往處理，並在被告住宅外開放
    空間之公共場所查證被告身分，係依上開規定合法執行勤務
    之行為。
　㈢員警黃文定要求被告提供身分證字號，被告未答，突舉起其
    左手朝黃文定手中所持之掌上型公務電腦用力揮擊，將該公
    務電腦拍落至地面等情，經本院勘驗上開密錄器影像檔案確
    認無誤，有勘驗筆錄及影像翻拍照片在卷可稽（見審易卷第
    222頁、第229頁至第239頁），堪以認定。被告辯稱其從未
    揮手拍落員警黃文定手中公務電腦云云，顯與上開客觀影像
    畫面不符，不值採憑。又刑法第135條第1項之罪，以對於公
    務員依法執行職務時施強暴脅迫為要件，此之所謂施強暴，
    不以對於公務員之身體直接實施暴力為限，凡以公務員為目
    標，而對物或對他人施暴力，其結果影響及於公務員之執行
    職務者，亦屬之（最高法院84年度台非字第333號判決意旨
    同此見解）。至行為人施暴力之結果有無造成公務員受傷或
    造成公務員管領之物品毀棄損害，均與該罪構成要件無涉。
    準此，被告因不滿員警黃文定詢問其身分證字號，竟揮手用
    力拍落黃文定手中公務電腦之行為，揆諸上開說明，屬對於
    公務員依法執行職務時施強暴無訛。被告辯稱黃文定掌管之
    公務電腦並未毀損而不構成犯罪云云，純屬其對於妨害公務
    執行罪構成要件之誤解，無從採憑。
　㈣被告另辯稱員警違法侵入其住宅對其拍攝，侵害隱私權，其
    係依憲法第8條權利阻止員警云云。然員警黃文定、陳妍茜
    抵達現場至被告揮手拍落員警黃文定公務電腦期間，員警均
    係在站立在被告住宅外之開放空間，業如前述。此外，被告
    住宅車庫大門未關，其車庫內狀況即不具合理隱私期待，縱
    員警所配戴之密錄器攝得被告住宅車庫內影像，亦無侵害被
    告隱私權可言，況觀之密錄器影像畫面，被告從未質疑員警
    錄影一事即率然拍落員警公務電腦，殊難想像其此強暴舉動
    係出於維護隱私權之理由。綜此，被告以前詞置辯，並無理
    由。
　㈤綜上，本件事證明確，被告所辯均不值採憑，其犯行堪以認
    定，應予依法論科。　
三、論罪科刑：
　㈠核被告所為，係犯刑法第135條第1項妨害公務執行罪。
　㈡被告前因犯妨害公務執行罪，經本院以107年度易字第310號
    判決判處有期徒刑2月，被告提起上訴，由臺灣高等法院以1
    07年度上易字第2006號判決駁回其上訴確定，被告嗣於108
    年1月21日易科罰金執行完畢，有臺灣高等法院被告前案紀
    錄表在卷可佐，是被告受有期徒刑執行完畢後，5年內故意
    再犯本件有期徒刑以上之罪，構成累犯。審以被告前因妨害
    公務執行案件執行完畢，又犯與前案罪名相同之罪，於本案
    仍不斷表示其前案係遭違法誤判，已要求監察院糾正云云（
    見審易卷第225頁），顯見被告未能因前案執行產生警惕作
    用，自我控管能力甚差，對刑罰反應力顯然薄弱，爰依刑法
    第47條第1項及司法院大法官釋字第775號解釋之意旨，加重
    其刑。　
　㈢爰以行為人之責任為基礎，審酌被告漠視公權力，法治觀念
    薄弱，其自稱曾擔任中央銀行及金管會之稽核人員等語，卻
    對公務員依法執行勤務毫不尊重，明知身為公務員之黃文定
    係依法執行警察職務，猶對之施以首揭強暴手段，輕視國家
    公權力，所為實有不該。復考量被告犯後始終否認犯行，未
    取得被害人諒解，全然未認知自己行為不當，犯後態度難謂
    良好。兼衡被告於本院審理時陳稱：大學畢業之最高學歷，
    目前退休，靠退休俸生活，退休前擔任中央銀行及金管會稽
    核，曾經在公車上抓了扒手去警察局，也曾經緊急撲滅中央
    銀行機房火勢，避免我國外匯損失，現與配偶、兒孫同住等
    語（見審易卷第226頁）之智識程度及家庭經濟狀況，暨犯
    罪動機、目的、手段、犯罪所生危害等一切情狀，量處如主
    文所示之刑，並諭知易科罰金之折算標準。
據上論斷，應依刑事訴訟法第299條第1項前段，判決如主文。
本案經檢察官黃冠中提起公訴，檢察官翁珮嫻到庭執行職務。
中　　華　　民　　國　　111 　年　　3 　　月　　24　　日
                  刑事第二十庭  法  官  宋恩同
以上正本證明與原本無異。
如不服本判決應於收受送達後20日內向本院提出上訴書狀，並應
敘述具體理由；其未敘述上訴理由者，應於上訴期間屆滿後20日
內向本院補提理由書（均須按他造當事人之人數附繕本）「切勿
逕送上級法院」。告訴人或被害人如對於本判決不服者，應具備
理由請求檢察官上訴，其上訴期間之計算係以檢察官收受判決正
本之日期為準。因疫情而遲誤不變期間，得向法院聲請回復原狀
。
                                書記官  黃勤涵
中　　華　　民　　國　　111 　年　　3 　　月　　25　　日
附錄論罪科刑法條：
刑法第135條第1項：
對於公務員依法執行職務時，施強暴脅迫者，處三年以下有期徒
刑、拘役或三十萬元以下罰金。